最高法院刑事判決　　　　　　　　　　　　　　　　九十一年度台非字第二二五號
　　上 訴 人　最高法院檢察署檢察總長
　　被　　告　甲　○
右上訴人因被告準強盜案件，對於台灣高等法院中華民國八十九年三月二十三日第二
審確定判決（八十八年度上訴字第四八二九號，第一審台灣士林地方法院八十八年度
訴字第四二三號，起訴案號：台灣士林地方法院檢察署八十八年度偵字第五七八○號
），認為違法，提起非常上訴，本院判決如左：
    主  文
原判決及第一審判決均撤銷。
甲○連續竊盜，因防護贓物而當場施以強暴，處有期徒刑參年貳月。
    理  由
非常上訴理由稱：「按判決適用法則不當者，為違背法令，刑事訴訟法第三百七十八
條定有明文，又刑法上累犯之成立要件，依刑法第四十七條規定，必須曾受有期徒刑
之執行完畢，五年以內再犯有期徒刑以上之罪者，始足當之，如二以上有期徒刑合併
執行者，假釋所定最低應執行之期間，合併計算之，且所餘刑期，亦應合併計算，於
該期間內未經撤銷假釋，其未執行之刑，始以已執行論，刑法第七十九條之一第一項
第三項、第七十九條第一項亦分別定有明文，本件被告甲○前曾於民國（下同）七十
九年間，因違反麻醉藥品管理條例案件，經法院判處有期徒刑六月，緩刑四年確定，
又於八十一年間，再因違反麻醉藥品管理條例案件，經法院判處有期徒刑七月確定，
前開緩刑亦經撤銷，原應於八十三年三月十七日執行完畢，惟其復於八十二年間，再
因違反麻醉藥品管理條例案件，經法院判處有期徒刑五年五月確定，接續前開案件合
併執行，於八十四年三月十一日假釋出監，其應於八十八年四月三十日始執行完畢，
此有被告全國前案紀錄表附原審卷可稽，原審認被告違反麻醉藥品管理條例案件於八
十三年三月十七日執行期滿，應與卷內資料不符，被告於假釋中之八十八年二月間，
再犯本件準強盜罪，乃於假釋中更犯罪，並非受有期徒刑執行完畢，五年以內再犯有
期徒刑以上之罪，原判決論以累犯，並加重其刑，自有適用法則不當之違法，案經確
定，且於被告不利，爰依刑事訴訟法第四百四十一條、第四百四十三條提起非常上訴
，以資糾正。」等語。
本院按判決適用法則不當者，為違背法令；受有期徒刑或受無期徒刑一部之執行而赦
免後五年以內再犯有期徒刑以上之罪者，始為累犯，此觀刑事訴訟法第三百七十八條
、刑法第四十七條規定自明。本件被告甲○前固曾於七十九年間，犯違反麻醉藥品管
理條例之罪，經台灣士林地方法院判處有期徒刑六月，如易科罰金以三十元折算一日
，緩刑四年確定，又於八十一年間，再犯同罪，經同法院判處有期徒刑七月確定，前
開緩刑亦經裁定撤銷，併案送執行，原應於八十三年三月十七日執行完畢，惟其復於
八十二年間，因再犯違反麻醉藥品管理條例之罪，經台灣高等法院判處有期徒刑五年
五月確定，合併前案併予執行，原應於八十八年四月三十日始執行期滿，於八十四年
三月十一日假釋出獄，有台灣高等法院被告全國前案紀錄表附於原審卷可稽。則被告
於八十八年二月三日及同年月五日，所犯本件連續竊盜，因防護贓物當場施以強暴罪
（犯罪事實詳如原判決事實欄所載），因其上開前科犯罪經判決之徒刑，合併執行，
尚未執行完畢，自不能論為累犯，原第一審判決誤依累犯論科，並加重其刑，原審未
察，仍判予維持，自均有適用法則不當之違法，案經確定，非常上訴意旨執以指摘，
為有理由，因原判決不利於被告，應由本院將原判決及第一審判決撤銷，另行判決如
主文所示，以資糾正。又本件非常上訴判決應適用原審於八十九年三月二十三日判決
當時有效施行之法律以為裁判，雖刑法第三百二十八條第一項已於九十一年一月三十
日修正公布施行，亦不生新舊法比較適用之問題，併予明。
據上論結，應依刑事訴訟法第四百四十七條第一項第一款但書，刑法第五十六條、第
三百二十九條、九十一年一月三十日修正前之刑法第三百二十八條第一項，判決如主
文。
中      華      民      國    九十一    年      八      月    二十二    日
                              最高法院刑事第十一庭
                                  審判長法官  呂  潮  澤
                                        法官  白  文  漳
                                        法官  陳  世  雄
                                        法官  孫  增  同
                                        法官  林  開  任
      右正本證明與原本無異
                                              書  記  官
中      華      民      國    九十一    年      八      月    二十七    日
